臺灣板橋地方法院刑事判決　　　　　　　93年度訴字第1836號
公　訴　人　臺灣板橋地方法院檢察署檢察官
被　　　告　詹美琪
上列被告因違反毒品危害防制條例案件，經檢察官提起公訴（93
年度核退毒偵字第890 號）及移送併案審理（同署93年度核退毒
偵字第1302號、1661號），嗣因被告就被訴事實為有罪之陳述，
本院告知被告簡式審判程序之旨，並聽取當事人之意見後，裁定
改由受命法官獨任依簡式審判程序進行，判決如下：
    主  文
詹美琪連續施用第一級毒品，處有期徒刑拾月，扣案之第一級毒
品海洛因壹包內之第一級毒品海洛因（淨重0.5 公克）沒收銷燬
之，扣案之研磨器壹組沒收；又連續施用第二級毒品，處有期徒
刑捌月，扣案第二次查獲時之第二級毒品甲基安非他命柒包之外
包裝均沒收，其內之第二級毒品甲基安非他命（合計淨重5.4 公
克）及第三次查獲時扣案之甲基安非他命貳包內之甲基安非他命
（合計淨重3.6 公克）均沒收銷燬之，扣案之吸食器壹組沒收。
應執行有期徒刑壹年肆月，扣案之第一級毒品海洛因壹包內之第
一級毒品海洛因（淨重0.5 公克）沒收銷燬之，扣案第二次查獲
時之第二級毒品甲基安非他命柒包之外包裝均沒收，其內之第二
級毒品甲基安非他命（合計淨重5.4 公克）及第三次查獲時扣案
之甲基安非他命貳包內之甲基安非他命（合計淨重3.6 公克）均
沒收銷燬之，扣案之研磨器及吸食器各壹組均沒收。
    事  實
一、詹美琪前因施用毒品案件，經本院裁定送觀察、勒戒後，因
    認無繼續施用毒品之傾向，業於民國88年6 月21日觀察、勒
    戒執行完畢釋放，並經臺灣板橋地方法院檢察署檢察官於同
    日以88年度偵字第14062 號不起訴處分確定。詹美琪復於上
    開觀察、勒戒執行完畢釋放後之5 年內，再因施用毒品案件
    ，經本院於93年4 月30日以93年度簡字第1535號判處有期徒
    刑6 月，並於同年6 月14日確定，現尚在執行中（未構成累
    犯）。詎詹美琪猶不知悔改，竟又基於施用第一級毒品海洛
    因之概括犯意，於上開觀察、勒戒執行完畢釋放後之5 年內
    即自93年6 月8 日上午11時許起至同年9 月14日凌晨5 時許
    止，分別在臺北縣板橋市○○路289 巷37號4 樓朋友住處、
    臺北縣板橋市○○路○ 段243 號6 樓暫住處及臺北縣三重市
    ○○路11號上格飯店507 室內等處，以將海洛因摻入香菸內
    點燃後吸用之方式，連續多次施用第一級毒品海洛因。復另
    基於施用第二級毒品甲基安非他命（起訴書誤載為安非他命
    ，以下均同）之概括犯意，同於上開時期及上開地點等處，
    以將甲基安非他命置入玻璃球內燒烤後吸食其煙霧之方式，
    連續多次施用第二級毒品甲基安非他命。嗣於93年6 月8 日
    下午6 時許、同年7 月27日晚上9 時許、同年9 月14日上午
    10 時 許，分別在臺北縣板橋市○○路289 巷37號4 樓、臺
    北縣板橋市○○路○ 段243 號前及臺北縣三重市○○路11號
    上格飯店507 室，為警執行搜索，均經採集其尿液送驗而查
    獲，並於上開第二次查獲時扣得第二級毒品甲基安非他命7
    包（合計淨重5.4 公克）及被告所有供施用第一級毒品海洛
    因所用之研磨器1 組與供施用第二級毒品甲基安非他命所用
    之吸食器1 組，另於上開第三次查獲時扣得第一級毒品海洛
    因1 包（淨重0.5 公克）及第二級毒品甲基安非他命2 包（
    合計淨重3.6 公克）。
二、案經臺北縣政府警察局板橋分局報告臺灣板橋地方法院檢察
    署檢察官偵查起訴及臺北縣政府警察局板橋分局、三重分局
    報告臺灣板橋地方法院檢察署檢察官移送本院併案審理。
    理  由
壹、程序方面：
    按本件被告詹美琪所犯係死刑、無期徒刑、最輕本刑為3 年
    以上有期徒刑以外之罪，其於準備程序就前揭被訴事實為有
    罪之陳述，經法官告知簡式審判程序之旨，並聽取其與公訴
    人之意見後，本院認無不得或不宜改依簡式審判程序進行之
    處，爰依刑事訴訟法第273 條之1 第1 項、第284 條之1 ，
    裁定本件由受命法官獨任進行簡式審判程序，合先敘明。
貳、實體方面：
  一、訊據被告詹美琪對於前揭犯罪事實均坦承不諱，本院復審
      酌：
    (一)查被告前因施用毒品案件，經本院裁定送觀察、勒戒後，
      因認無繼續施用毒品之傾向，業於88年6 月21日觀察、勒
      戒執行完畢釋放，並經臺灣板橋地方法院檢察署檢察官於
      同日以88年度偵字第14062 號不起訴處分確定。詹美琪復
      於上開觀察、勒戒執行完畢釋放後之5 年內，再因施用毒
      品案件，經本院於93年4 月30日以93年度簡字第1535號判
      處有期徒刑6 月，並於同年6 月14日確定，現尚在執行中
      之事實，有臺灣高等法院被告全國前案紀錄表1 份在卷可
      按。是被告於涉本案之前，業曾二犯施用毒品，並於前揭
      觀察、勒戒執行完畢後釋放甚明。
    (二)次查，經警將被告先後三次遭查獲時所採之尿液送驗結果
      ，均係呈嗎啡及甲基安非他命陽性反應，此有查獲毒品案
      件犯嫌代碼對照表1 份、贓證物品清單2 份及台灣檢驗科
      技股份有限公司93年6 月24日編號CH/2004/60266 號、93
      年8 月10日編號CH/2004/80014 號、93年9 月23日編號CH
      /2004/90347 濫用藥物尿液檢驗報告各1 份在卷可稽。又
      查：
      (1)海洛因施用入人體後水解還原成嗎啡，再循嗎啡之代謝
        方式排出體外，業據行政院衛生署藥物食品檢驗局以73
        藥檢壹字第030221號函說明綦詳，且尿液中能否驗出嗎
        啡陽性反應，與其投與量、投與途徑、採尿時間、個人
        體質及檢測方法之靈敏度有關，國外曾有文獻報導注射
        六毫克之海洛因鹽酸鹽，其代謝物嗎啡之平均可檢出時
        限約為26小時，亦經行政院衛生署藥物食品檢驗局於81
        年9 月8 日以（81）藥檢壹字第8114885 號函釋明在案
        。
      (2)甲基安非他命經口服投與後，約百分之70於24小時內自
        尿中排出，約百分之90於96小時內自尿中排出，由於目
        前國內尿液中甲基安非他命之檢驗僅為鑑定其是否呈陽
        性反應，尚未定其含量，且甲基安非他命成分之檢出與
        其投與方式、投與量、個人體質、採尿時間與檢測儀器
        之精密度等諸多因素有關，因此僅憑尿液中呈甲基安非
        他命陽性反應，並無法確實推算吸食時間距採集時間之
        長短，惟依上述資料推斷，最長可能不會超過4 日即96
        小時，此經行政院衛生署藥物食品檢驗局於81年2 月8
        日以（81）藥檢壹字第001156號函釋明在案。
      (3)再者，前揭尿液檢驗報告均載明係以ＧＣ／ＭＳ（即氣
        相層析質譜儀分析法）方法作為確認檢驗之方式，而該
        方法之原理係檢品經氣化後，通過層析管分離純化，再
        將純化後之成分循序送入質譜儀做個別鑑定。因質譜儀
        所測定之圖譜，在化學上被公認具有指紋特性，故可據
        以完全判定該檢品係為何種化合物。職是，台北榮民總
        醫院即認為若以氣相層析質譜儀（ＧＣ／ＭＳ）作藥物
        及其代謝產物之定性及定量分析，幾乎不會有偽陽性反
        應產生，此經該院於83年4 月7 日以83北總內字第3059
        號函釋明在案。
      (4)另人體施用甲基安非他命後，其主要代謝物中，未改變
        型態之甲基安非他命占施用劑量達百分之43，安非他命
        則約為百分之5 ；人體若係施用安非他命後，主要代謝
        物中則有未改變型態之安非他命，但無甲基安非他命，
        此經法務部調查局以93年5 月4 日調科壹字第09362413
        980 號函釋明在案。足見人體若施用安非他命，其尿液
        代謝物不可能出現甲基安非他命，惟人體若施用甲基安
        非他命，其尿液代謝物除主要有甲基安非他命外，亦可
        能有少量之安非他命。是本件被告之尿液除呈現較少量
        之安非他命陽性反應外，主要係呈現甲基安非他命之陽
        性反應，依上開函示，被告自不可能係施用安非他命，
        而應係施用甲基安非他命。公訴意旨認被告係施用安非
        他命，容有誤解，附此敘明。
      (5)準此而論，被告之尿液經以氣相層析質譜儀分析法檢驗
        ，既係呈嗎啡及甲基安非他命陽性反應，顯見被告應有
        在前揭犯罪時間施用第一級毒品海洛因及第二級毒品甲
        基安非他命之行為甚明。
    (三)此外，本件尚有第一級毒品海洛因1 包（淨重0.5 公克）
      及第二級毒品甲基安非他命9 包（其中7 包合計淨重5.4
      公克，另2 包合計淨重3.6 公克。又被告坦承其施用上開
      甲基安非他命無訛，且將被告之尿液送驗結果，確係呈甲
      基安非他命陽性反應，已如上述，足見此等毒品應係甲基
      安非他命甚明，公訴意旨認此等毒品係安非他命，容有誤
      會）及研磨器、吸食器各1 組扣案可稽，該等物品核與被
      告施用本件毒品所可能使用或預備之物相符，益見被告確
      有施用第一級毒品海洛因及第二級毒品甲基安非他命無誤
      。
    (四)綜上所述，被告前曾二犯施用毒品，且於前揭觀察、勒戒
      執行完畢釋放後，5 年內再犯本件施用第一級毒品海洛因
      及第二級毒品甲基安非他命，事證應屬明確，其犯行應堪
      認定。
  二、查海洛因、甲基安非他命分屬毒品危害防制條例第2 條第
      2 項第1 款所規定之第一級毒品及同條項第2 款所規定之
      第二級毒品，核被告所為，係犯毒品危害防制條例第10條
      第1 項施用第一級毒品罪及同條第2 項施用第二級毒品罪
      。被告持有毒品，復進而施用，其持有毒品之低度行為，
      為施用毒品之高度行為所吸收，均不另論罪。被告先後多
      次施用第一級毒品海洛因及第二級毒品甲基安非他命之犯
      行，時間緊接，所犯構成要件相同，顯係基於概括犯意為
      之，均為連續犯，依刑法第56條規定，各以一罪論，並均
      加重其刑。至公訴意旨固僅論及被告於93年6 月8 日上午
      11時許（即起訴書所載之同年月9 日下午3 時10分許回溯
      26小時內之某時、同年6 月初某日）之施用第一級毒品海
      洛因及第二級毒品甲基安非他命之犯罪事實，漏未論及其
      餘施用毒品之犯罪事實，惟二者間有連續犯之裁判上一罪
      關係，已如前述，該漏未論及之部分應為起訴效力所及，
      本院自應併予審判。被告所犯上開二罪間，犯意各別，罪
      名不同，應分論併罰之。
  三、本院審酌被告施用毒品，足以戕害其身心，滋生其他犯罪
      ，惡化治安，嚴重損及公益，且被告前曾二犯施用毒品，
      業經觀察、勒戒執行完畢釋放，且曾經法院判處有期徒刑
      6 月，竟於短期內再為本件施用毒品犯行，且屢次為警查
      獲後，復又再犯，顯見其不思悔改，自制力亦顯不佳；惟
      另考量被告於犯後即能坦承犯行，而其施用毒品行為於本
      質上係屬自我戕害行為，反社會性之程度應屬較低等一切
      情狀，酌情分別量處如主文所示之刑，並定其應執行之刑
      ，以資懲儆。又扣案之海洛因1 包、甲基安非他命9 包，
      既分屬第一、二級毒品，且均與被告施用本件毒品有所關
      連，業據被告於本院審理時供明無訛，無論屬於被告與否
      ，均應依毒品危害防制條例第18條第1 項前段規定，併予
      宣告沒收銷燬之；又該第二次查獲時所扣案之甲基安非他
      命7 包之外包裝，係用於包裹毒品，防其裸露、潮濕，便
      於攜帶施用，亦係供施用毒品所用或預備之物，且係被告
      所有，此據被告於本院審理時供明在卷，爰依刑法第38條
      第1 項第2 款規定，亦併予宣告沒收。至扣案之海洛因1
      包之外包裝及第三次查獲時所扣之甲基安非他命2 包之外
      包裝並非被告所有，而係案發當時之另在場人楊立華所有
      ，此據被告於本院審理中及楊立華於偵查中陳明在卷，自
      無從宣告沒收。另扣案之研磨器及吸食器各1 組係分別供
      本件施用第一級毒品海洛因與第二級毒品甲基安非他命所
      用，且係被告所有，亦據被告於本院審理時供明在卷，爰
      依刑法第38條第1 項第2 款規定，同併予宣告沒收之。至
      本案雖於警方第一次查獲時扣有第一級毒品海洛因20包（
      合計淨重8 公克）、第二級毒品安非他命27小包（合計淨
      重22.6公克）、吸食器1 組、分裝袋338 個、吸管7 支、
      殘渣袋18個及電子磅秤3 台，並於第二次查獲時另扣有第
      一級毒品海洛因4 包（淨重2.5 公克）、電子秤1 個、針
      筒1 支及分裝袋330 個，且於第三次查獲時又扣有吸食器
      2 組、殘渣袋2 個、分裝杓2 支，惟被告於本院審理時均
      否認為其所有，且辯稱上開第一、二次查獲時所扣得之物
      品與其施用第一級毒品海洛因與第二級毒品甲基安非他命
      之犯行無涉，此外復查無其他積極證據足資證明上開扣押
      物品確為被告所有或與其本件施用毒品犯行有所關連，自
      無從遽予宣告沒收銷燬或沒收之，公訴意旨認應宣告沒收
      ，容有誤解，附此敘明。
據上論斷，應依刑事訴訟法第273 條之1 第1 項、第284 條之1
、第299 條第1 項前段，毒品危害防制條例第10條第1 項、第2
項、第18條第1 項前段，刑法第11條、第56條、第51條第5 款、
第9款、第38條第1項第2款，判決如主文。
本案經檢察官陳伯厚到庭執行職務。
中    華    民    國    94    年    1     月    19    日
                        臺灣板橋地方法院刑事第十六庭
                            法  官  陳信旗
右判決正本證明與原本無異。
如不服本判決，應於送達後10日內，向本院提出上訴狀。
                            書記官  楊振宗
中    華    民    國    94    年    1     月    19    日
附錄本判決論罪科刑之法條：
毒品危害防制條例第10條第1項
    施用第一級毒品者，處6月以上5年以下有期徒刑。
毒品危害防制條例第10條第2項
    施用第二級毒品者，處3年以下有期徒刑。